最　高　行　政　法　院　判　決
　　　　　　　　　　　　　94年度判字第00327號
上　訴　人　 美商．法瑪西亞與阿普強公司
　　　　　　　　　　　(Pharmacia & Up-john Company)
代　表　人　 辛西亞 B. 莎曼費爾德
訴訟代理人　 楊祺雄律師
　　　　　　 劉法正律師
被 上訴 人　 經濟部智慧財產局
代　表　人　 甲○○
上列當事人間因商標註冊事件，上訴人對於中華民國92年9月24
日臺北高等行政法院91年度訴字第3476號判決，提起上訴。本院
判決如下：
　　主  文
上訴駁回。
上訴審訴訟費用由上訴人負擔。
　　理  由
本件上訴人主張：（一）上訴人於民國90年7月27日以「XTARA」
商標（以下簡稱系爭商標，如原審判決附圖一），指定使用於商
標法施行細則第49條所定商品及服務分類表第五類之消炎止痛藥
品、藥劑商品，向被上訴人申請註冊，案經被上訴人審查，認系
爭商標圖樣上之外文「XTARA」與據以核駁之註冊第930047號「
ATARAX」商標（以下簡稱據以核駁商標，如原審判決附圖二）外
文近似，且指定使用於同一或類似商品，應不准註冊，以91年4
月26日商標核駁第265252號審定書為核駁之處分，上訴人不服，
申經復查結果，未獲變更，循序提起行政訴訟，經原審判決駁回
。（二）惟原審判決對於上訴人所舉實務上併存諸案例，及系爭
商標與據以核駁商標於外觀、讀音及觀念上均可明顯區辨，且系
爭商標指定使用商品屬於專業性藥品，消費者必施以較高注意力
不易混淆等主張，僅以上訴人所舉案例與本件案情不同自不能比
附援引，其餘全無任何理由之交代，顯有判決不備理由之違法。
又如上訴人於原審起訴理由狀上主張，實務上均係以「外文單字
予人之寓目印象尤重字首」作為判斷二者商標是否近似之標準，
例如：行政院台81訴字第37289號再訴願決定認定「GVC」與「JV
C」不構成近似，且指明同類中另有「HVC」與「AVC」兩商標之
併存註冊事實：另被上訴人亦曾以中台異字第G0000000號商標異
議審定書作出「Jacker」與「Loacker」非屬近似之決定。若以
前開認定標準，系爭商標「XTARA」係一以「X」為字首開端之商
標，而據以核駁之「ATARAX」商標則係以「A」為字首構成之商
標，二者商標字首不同，予人寓目印象明顯分別，讀音亦有差異
，消費者自得輕易分辨二者不同，無混淆誤認之虞。況系爭商標
為無任何意義之自創字，而據以核駁商標則有鎮定劑、安定劑之
意，二者無論外觀、觀念、讀音均明顯區辨無使人混淆之虞。再
者，依被上訴人所頒布之商標近似與商品類似之審查要點揭示，
商標近似與否，其考量因素應包括商品、購買人、地域、創意及
使用情形等，依一般常理，消費者對於高價位或專業性之商品注
意力較高，不易混淆，系爭商標指定使用於「消炎止痛藥品、藥
劑」等商品，而據以核駁商標指定使用於「人體用、動物用藥品
製劑」等商品，由於商品具專業性，一般消費者於購買專業性藥
品時，必會施以較高之注意力，不易混淆。（三）原審判決對於
上訴人所提前開主張及證據，全未加以審酌或交代何以不採之理
由，至於上訴人所舉實務上併存諸案例，則僅以與本件案情不同
，認定前開主張不得執為本件應准註冊之論據，從而，原審判決
既未依上訴人所提出之各式證據判斷被上訴人之處分是否有違反
平等原則，其究竟如何「案情不同」、為何「不得作為本案應准
註冊之論據」，全無任何理由之交代，亦難謂無判決不備理由之
違法，為此，請廢棄原審判決並撤銷訴願決定及原處分等語。
被上訴人未提出上訴答辯狀，於原審則以：按商標圖樣「相同或
近似於他人同一商品或類似商品之註冊商標者」，不得申請註冊
，為商標法第37條第12款所明定。上訴人申請註冊之「XTARA」
商標與據以核駁註冊第930047號「ATARAX」商標，二者皆為單純
之外文，除連貫之「TARA」字母組合予人寓目印象深刻外，且均
由「A、T、R、X」四個字母混同排列，異時異地隔離觀察，易使
一般具有普通知識經驗之商品購買人產生混淆誤認之虞，應屬近
似之商標，復均指定使用於消炎止痛藥品、藥劑與人體用藥品製
劑等類似之商品，自有首揭法條規定之適用。至有關上訴人所舉
各案例，核與本件案情不同；另狀稱系爭商標與據以核駁商標於
美國均已核准註冊一節；經核各國國情不同、法制各異，且依商
標審查個案拘束之原則，自不能比附援引，執為本件應准註冊之
論據等語，資為抗辯。
原審斟酌全辯論意旨及調查證據之結果，以：（一）系爭商標與
據以核駁商標相較，二者均係由單純之外文所構成，復均有予人
寓目印象深刻排列相同之外文字母「TARA」外，又均係由「A、T
、R、X」四個外文字母混同排列而成，異時異地隔離觀察，外觀
上難謂無使一般具有普通知識經驗之商品購買人產生混同誤認之
虞，應屬近似之商標，復均指定使用於消炎止痛藥品、藥劑與人
體用藥品製劑等同一或類似之藥品製劑商品，自有商標法第37條
第12款及同法施行細則第15條第1項法條之適用。（二）上訴人
所舉「GVC」與「JVC」、「HVC」與「AVC」等各案例，核與本件
案情不同；另狀稱系爭商標與據以核駁商標於美國均已核准註冊
一節；經核各國國情不同、法制各異，且依商標審查個案拘束之
原則，自不能比附援引，執為本件應准註冊之論據。（三）綜上
所述，上訴人之陳詞均不可採，則被上訴人所為本件商標之註冊
申請應予核駁之處分，揆諸首揭規定，並無違誤，訴願決定予以
維持，亦無不合，遂駁回上訴人之訴。
本院查：（一）按「商標圖樣相同或近似於他人同一商品或類似
商品之註冊商標者，不得申請註冊」，為申請審定時商標法第37
條第12款所明定。而審酌商標圖樣是否購成近似，應以具有普通
知識經驗之消費者，於消費時施以普通所用之注意，有無混同誤
認之虞判斷之。再行政院台74經字第18068號函准修正備查之「
商標近似審查標準」八、一及二之(八)意旨，一旦彼此商標圖樣上
之外文有一單字或主要部分相同，有致混同誤認之虞者，即為外
觀近似，亦即構成近似商標。所謂「有致相關消費者混淆誤認之
虞」，係指商標圖樣有使相關消費者對其商品之性質、來源或提
供者發生混淆誤認之虞。而有無使相關消費者產生混淆誤認之虞
，應就商標識別性之程度、是否具有創意、所指定使用商品相關
及類似程度、購買人之注意力等相關因素判斷之。復有申請時同
法施行細則第15條第1項、第3項及第31條第1項可參。故商標之
近似與否，應隔離觀察以為判定之標準，縱令兩商標對照比較能
見其差別，然異時異地各別觀察則不易見者，仍不得不謂為近似
，是凡商標無論在外觀上、名稱上或觀念上，其主要部分近似，
有足以惹起混同誤認之虞，即屬近似之商標。上訴人申請註冊之
「XTARA」商標與據以核駁註冊第930047號「ATARAX」商標，二
者皆為單純之外文，除連貫之「TARA」字母組合予人寓目印象深
刻外，且均由「A、T、R、X」四個字母混同排列，異時異地隔離
觀察，易使一般具有普通知識經驗之商品購買人產生混淆誤認之
虞，應屬近似之商標，復均指定使用於消炎止痛藥品、藥劑與人
體用藥品製劑等類似之商品，自有首揭法條規定之適用。原審判
決已就本件爭點即系爭商標是否有申請審定時商標法第37條第12
款規定之情形，而不得申請註冊，明確詳述其得心證之理由，有
如前述。並與前開系爭商標審定時商標法及同法施行細則等法令
規定要無不合，尚無判決不備理由、不適用法規或適用不當之違
法，亦未違反上訴人所主張之平等原則。上訴人所援引行政院台
81訴字第37289號再訴願決定認定「GVC」與「JVC」不構成近似
，且指明同類中另有「HVC」與「AVC」兩商標之併存註冊事實：
另被上訴人亦曾以中台異字第G0000000號商標異議審定書作出「
Ja cker」與「Loacker」非屬近似之決定等等，均與本件案情互
異，無適用餘地。又各國國情不同、法制各異，系爭商標與據以
核駁商標於美國縱如上訴人所稱均已核准註冊，仍不得執為應予
系爭商標註冊之理由。上訴人所訴各節，乃上訴人以其對法律上
見解之歧異，就原審取捨證據、認定事實之職權行使，指摘其為
不當，均無可採。綜上所述，上訴意旨指摘原審判決違誤，求予
廢棄，難認有理由，應予駁回。
據上論結，本件上訴為無理由，爰依行政訴訟法第255條第1項、
第98條第3項前段，判決如主文。
中    華    民    國    94    年    3     月   17     日
                  第五庭審判長法  官　趙　永　康
                              法  官　鄭　淑　貞
                              法  官　黃　淑　玲
                              法  官　侯　東　昇
                              法  官  林  文  舟
以  上  正  本  證  明  與  原  本  無  異
中    華    民    國    94    年    3    月    17     日
　　　　　　　　　　　　　　　書記官　莊　俊　亨
